【裁判字號】    97,台抗,842
【裁判日期】    971211
【裁判案由】    強盜聲明異議
【裁判全文】
最高法院刑事裁定              九十七年度台抗字第八四二號
抗  告  人  甲○○
上列抗告人因強盜案件，不服台灣高等法院台南分院中華民國九
十七年十月二十九日駁回聲明異議之裁定（九十七年度聲字第一
二○六號），提起抗告，本院裁定如下：
    主  文
抗告駁回。
    理  由
按假釋中因故意更犯罪，受有期徒刑以上刑之宣告者，撤銷其假
釋；又假釋出獄者，在假釋中付保護管束，違反保護管束規則情
節重大者，得撤銷假釋，刑法第七十八條第一項、第九十三條第
二項、第三項（修正前）分別定有明文。再按「受保護管束人在
保護管束期間內，應遵守下列事項：一、保持善良品行，不得與
素行不良之人往還。二、服從檢察官及執行保護管束者之命令。
三、不得對被害人、告訴人或告發人尋釁。四、對於身體健康、
生活情況及工作環境等，每月至少向執行保護管束者報告一次。
五、非經執行保護管束者許可，不得離開受保護管束地；離開在
十日以上時，應經檢察官核准。」「受保護管束人違反前條各款
情形之一，情節重大者，檢察官得聲請撤銷保護管束或緩刑之宣
告。假釋中付保護管束者，如有前項情形時，典獄長得報請撤銷
假釋。」保安處分執行法第七十四條之二、第七十四條之三分別
定有明文。另參以刑法於民國九十四年一月七日修正時，鑑於違
反保護管束應遵守之事項，情節重大，得由檢察官聲請撤銷假釋
，保安處分執行法第七十四條之三已有規定，無須於刑法第九十
三條第三項重覆規範，乃將該項規定刪除（自九十五年七月一日
起施行），可見保安處分執行法第七十四條之二、第七十四條之
三，係配合現行刑法第九十三條之規定，與刑法第七十八條第一
項之規定迥不相同。換言之，刑法第七十八條第一項所定之撤銷
假釋，係在貫徹未能惕勵自新而更犯罪者，不宜許其繼續假釋之
旨，係必要之撤銷，法院並無裁量權，撤銷假釋之原因以「假釋
中因故意更犯罪，受有期徒刑以上刑之宣告」為要件。保安處分
執行法第七十四條之三所定撤銷假釋之立法理由，則係因假釋中
付保護管束，目的在藉此保安處分之執行，監督受刑人假釋後之
行狀與輔導其適應社會生活，期能繼續保持善行，以達教化或治
療之目的。倘假釋中受保護管束人違反保護管束期間應遵守之事
項，且情節重大，而不能達其教化或治療之目的，足見保護管束
處分已不能收效，得為撤銷保護管束或假釋，使其回至監獄執行
刑罰，故其撤銷事由係以「違反保護管束應遵守之事項，情節重
大」為要件，與刑法第七十八條之撤銷假釋規定相較，二者不論
規範目的、撤銷要件或撤銷程序均不相同，不容混淆，首應敘明
。
本件抗告人甲○○聲明異議略稱：抗告人受訪視時，態度惡劣，
口出惡言，恐嚇觀護人等行為，固屬非是，然此部分經檢察官提
起公訴後，抗告人已坦然認錯，並經台灣高雄地方法院判處拘役
五十五日在案（九十七年度審易字第一○六七號），依刑法第七
十八條規定，自不得以此判決為撤銷假釋之依據，且上開事實既
經刑法為之評價，依一事不二罰概念，亦不得再依保安處分執行
法第七十四條之二第一款、第二款規定撤銷假釋。另抗告人盜蓋
已故劉清泰之印章於送達證書上之行為，固經台灣高雄地方法院
檢察署檢察官提起公訴，並認抗告人違反保安處分執行法，而撤
銷假釋，然原處分書並未說明上開行為，究竟有何品行不良之處
，亦有違誤，爰依刑事訴訟法第四百八十四條規定，聲明異議云
云。原裁定以：抗告人既於假釋中犯妨害公務、偽造文書犯行，
業經法院判刑確定、檢察官提起公訴在案，足徵抗告人已違反保
安處分執行法第七十四條之二第一款、第二款規定，且情節重大
，從而法務部據以撤銷假釋，並由檢察官指揮發監執行殘刑，揆
諸保安處分執行法第七十四條之三之規定，即非無據，因而裁定
駁回抗告人之聲明異議，經核於法並無不合。抗告意旨仍執前詞
，任憑己見，指摘原裁定不當，為無理由，應予駁回。
據上論結，應依刑事訴訟法第四百十二條，裁定如主文。
中    華    民    國  九十七  年   十二   月   十一   日
                      最高法院刑事第十一庭
                          審判長法官  花  滿  堂
                                法官  黃  正  興
                                法官  陳  東  誥
                                法官  林  錦  芳
                                法官  洪  昌  宏
      本件正本證明與原本無異
                                      書  記  官
中    華    民    國  九十七  年   十二   月   十五   日
                                                      Ｅ


司法院資訊處製作；財團法人民間司法改革基金會備份。
